【裁判字號】    90,判,1049
【裁判日期】    900613
【裁判案由】    證券交易法
【裁判全文】
最  高  行  政  法  院  判  決                    九十年度判字第一○四九號
    再 審原 告  甲○○
    再 審被 告  財政部證券暨期貨管理委員會
    代  表  人  朱兆銓
右當事人間因證券交易法事件，再審原告對本院中華民國八十八年十月七日八十八年
度判字第三六三八號判決提起再審之訴。本院判決如左：
    主  文
再審之訴駁回。
再審訴訟費用由再審原告負擔。
    事  實
緣世界證券投資顧問股份有限公司（下稱世界投顧公司）於民國八十五年八月二十六
日經檢舉利用電話語音及舉辦演講方式違法推介股票，案經再審被告於八十五年十一
月二十九日派員至該公司查核，發現其與客戶往來均採用郵政劃撥、電話及傳真機等
聯絡方式，客戶繳費後，依郵局繳費紀錄作為服務期限之依據，並未與客戶訂定書面
委託契約，有違證券投資顧問事業管理規則（下稱投顧管理規則）第十一條第一項之
規定。又該公司研究員即再審原告於八十五年八月十四日在房金衛視有線電視台「戰
勝股市」節目中，以不實資料作投資上判斷，鼓勵投資人買賣特定股票，有違同規則
第十條第四款規定，乃依證券交易法第十八條之一、第五十六條及第六十六條規定，
以八十六年二月十九日八六台財證四字第○○七七○號函處世界投顧公司自八十六年
三月一日起至八十六年五月三十一日止停止營業三個月，並命其解除再審原告之職務
。再審原告不服，循序提起行政訴訟，經本院八十八年度判字第三六三八號判決（下
稱原判決）駁回，遂以原判決有修正前行政訴訟法第二十八條第一款、第九款、第十
款（相當於行政訴訟法第二百七十三條第一項第一款、第十一款、第十三款之再審事
由，提起再審之訴。茲摘敘兩造訴辯意旨如次：
再審原告起訴意旨及補充理由略謂：壹、關於原行政處分依其後之確定判決已變更者
部分：一、原行政處分係再審被告在台北地方法院尚未判決確定前，於八十六年二月
九日就以台財字○○七七○號函載明認定「原告涉嫌依據不實資料作投資上之判斷，
違反證券交易法一百七十四條第一項第六條」，逕予再審原告解除職務之違法處分。
二、台北地方法院八十六年三月二十八日以（八六）偵字五一一四號不起訴處分書載
明「原告所作之判斷，並非依據自己故意捏造不實之資料，且經與證券交易法前揭規
定之要件尚有不合，復無其他積極證據足資證明被告犯罪」，證明原八十六年二月九
日之行政處分之依據，已被其後八十六年三月二十八日之刑事判決確定變更。三、再
審被告於八十七年九月二十五日向行政法院答辯書，也載明「原告之行為雖未違反證
券交易法第一百七十四條第一項第六款之事」，證明原行政處分與答辯書已自相矛盾
，原處分已無法律依據，訴願及再訴願機關及行政法院對此均未更正。四、行政法院
三十二年判字第十八號判例亦指出：「司法機關所為之判決，其判決中已定事項，若
在行政上發生問題時，則行政官署不可不以之為既判事項，而從其判決處理。此為行
政權與司法權分立之國家一般通例。」其中所謂既判事項，乃指就特定之事實已可依
判決的主文或理由予以確定而言，故在有司法機關確定判決的情形，行政機關的事實
認定權限即應受限制。五、再審原告之行為並無違反證券交易法第一百七十四條第六
款業經司法機關確定，再審被告即不得再以再審原告違反證券交易法第一百七十四條
第六款命令解除再審原告研究員職務。貳、關於當事人發現未經斟酌之三項重要證物
部分：一、再審被告雖然有依投顧管理規則獨立判斷處分之權利，但依行政法院三十
九年度判字第二號判決：「行政官署對於人民有所處罰必須確實證明其違法之事實。
倘不能確實證明違法事實之存在，其處罰即不能認為合法。」在事實認定上，再審被
告並無調查權，理應尊重法院之調查，本案再審被告事前未經詳細調查，事後又漠視
司法及不尊重法院判決之效力，再審被告已明顯有濫用其行政裁量權及逾越權限之處
，原判決對再審原告所提之三項未經斟酌之重要事證，予以疏漏、隻字未提，亦未查
證。二、本案再審原告是否有構成足以使人誤信之宣傳，不應以淨值為準，而應以是
否有根據虛偽不實之資料為處分。如三富汽車七十八年時淨值十四元，但三富汽車當
時之股價卻高達二百零七元，再審被告及訴願機關在考慮不完全之情形下，單以「三
富汽車帳面淨值六點六二元與再審原告所言之淨值十九點四元，市價應有二十九元不
合。」而忽略再審原告所為之分析係以公開發行之財訊快報、工商時報等之剪報分析
，並非錯誤或虛偽不實之資料，再審被告及原判決未查明，逕行論斷再審原告涉有虛
偽不實之事實，其認定顯然有草率、專擅及恣意之重大缺失。依中華民國會計研究學
會所公布之財務會計準則公報第五號規定上市公司因有明確之市價，短期投資應以成
本與市價孰低法評價，一般凡短期投資上市公司之合理股價應以市價為標準，不應以
淨值為標準，查三富汽車八十五年八月二日至八十五年八月三十一日之每日收盤市價
都在再審原告所說之十九點四元之上，且八月份平均市價亦為二十一元，可證再審原
告所言之十九點四元與當時股市合理市價完全相符，並無虛偽不實。再審被告及訴願
、再訴願機關論斷再審原告是否有虛偽不實，應以當時之市價為標準，導致再訴願決
定之事實認定與原判決對此重大事證，漏未說明，故再審被告、訴願、再訴願機關及
原判決皆疏忽再審被告處分再審原告之時間，三富汽車當時整個月平均市價已達二十
一元，且若經資產重估淨質，確實會增加時二點八元，並非淨值六點六二元，再審被
告堅持以六點六二元之淨值作為標準，以認定再審原告之言行涉有虛偽不實之宣傳，
顯然與事實不符，且違反中華民國會計研究學會所公布之財務會計準則公報之規定，
原處分事實認定上顯有重大缺失，並有誤導審判之嫌。三、另上市公司之合理股價，
除當時之市價分析可供參考外，尚有土地是否將開發及是否有財團將介入購併等因素
，再審原告誘勸投資人賣讓股票之因素，包括報載其淨值將由六點六二元提升為十九
點四元及八十五年八月十五日聯合晚報載台塑集團亞太投資公司將購併三富汽車之利
多消息，且八十六年二月二十七日金錢報報導三富汽車決定出售中港路土地，將賺乙
個資本額。八十七年十月二十一日經濟日報報導台塑公司確定收購三富之廠，以上皆
證明再審原告八十五年八月十五日之分析皆為真實，原判決對再審原告所提證據均未
查證，僅以其餘訴辯與判決結果無影響，不復疏漏，答辯理由令人不服，顯然有故意
或疏忽未詳查事實之瑕疵。參、關於原判決適用法規顯有錯誤部分：一、依證券交易
法第六十六條之規定，雖賦予主管機關選擇處罰手段之裁量權，然其裁量權之行使仍
應符合必要性原則，倘裁量違反必要性原則，且再審原告已經台北法院判決並未違反
證券交易法後，原判決未依平等原則及比例原則更正再審被告之過當處分，則其適用
法規顯有錯誤，因行政法院八十三年度判字第二二一九號判決指出：「行政機關對違
反行政法規之行為，於行使裁量權決定應為何種程度之裁罰處分時，除應遵守一般法
律原則（如誠信原則、平等原則、比例原則等是）、應符合法規之目的，並不得逾越
法定之裁量範圍，此為行政法理所當然。」二、再審被告於八十六年一月十七日對其
他證券投資分析人員同樣違反投顧管理規則第十條情事，決定既往不咎，且對十大投
顧人員同樣違反投資管理規則，僅處警告處分，再審被告及原判決之認定，有違憲法
第七條之平等原則。原處分逕予再審原告解除職務之最嚴厲處分，係因法院未判決確
定前，再審被告即已認定再審原告有涉嫌違反證券交易法一百七十四條第一項第六款
之嫌，而予最嚴厲之處分，事後雖已證明再審原告並未違反證券交易法，但再審被告
仍堅不撤銷改變原處分，縱認再審原告有違反證券投顧管理規則應予以處罰，也應依
情況輕重及行政慣例更正為「警告處分」，但再審被告堅持不更改最嚴厲之「解除職
務處分」，明顯違反憲法及法律之「禁止過當原則」與「比例原則」，依法原處分應
撤銷，為適法之處分。三、按「法律保留原則」係指行政機關欠缺法律授權，即不能
合法地作成行政行為。此原則之精神在防止行政機關任意侵害私人權利，故於侵害行
政或干涉行政範圍內，須嚴守法律保留原則。制裁性的規定涉及人民權利之限制，原
則上不得以授權命令之方式定之。行政法院七十二年判字第七十二號判例亦認為「按
各機關依其法定職權，固非不得訂定行政規章，惟關於人民之權利義務事項，應依法
律定之，不得由各機關以行政規章行之，此觀中央法規標準法第五條第二款及第六款
、第七條規定甚明，是行政機關對於人民違反行政上作為或不作為義務，予以罰鍰或
勒令停業之處分，均涉及人民之權利義務，自應有法律上之依據，否則，即難謂適法
。」證券投資顧問管理事業規則係由證券交易法第十八條第二項授權行政院所制定，
為授權命令無疑。惟證券交易法第十八條第二項並未界定明確之授權目的、內容、範
圍，僅言「前項事業之管理、監督事項，由行政院以命令定之」，顯不符司法院釋字
第三四六號解釋所揭示之授權目的須特定、內容具體、範圍明確等標準，有違「授權
明確性原則」。又證券投資顧問管理事業規則第十七條卻規定「違反本規則之規定者
，依證券交易法或其他有關法律規定處罰之」，授權命令不符合「授權明確性原則」
訂有限制人民自由權利之罰則，顯與法治國家所揭櫫之法律保留原有違。又（八五）
台財證（三）第○○五九五號函令係行政機關於法定職權發布之管理規則，欠缺立法
機關之授權，故應嚴守「法律保留原則」，只能處以警告之消極處分，不得對逾越法
律人民處以解除職務五年不得再任職之制裁處分。原判決認上述行政命令未違反法律
保留原則，顯然有誤。四、司法院釋字第四○四號解釋：「憲法第十五條規定人民之
工作權應予保障，故人民得自由選擇工作及職業，以維持生計。惟人民之工作與公共
福祉有密切關係，為增進公共利益之必要，對於人民從事工作之方法及應具備之資格
或其他要件，得以法律為適當之限制，此觀憲法第二十三條規定自明。」再審被告為
健全股市，得依證券交易法第六十六條對違章之投顧公司處以警告，即可達成證券交
易法之立法目的，若忽視「比例原則」及「必要性原則」卻選擇以違反憲法意旨之「
剝奪工作權」之命令解除職務為手段，顯欠缺限制之目的性及合理性，原處分及原判
決顯然有欠缺「其他能達成相同目的更和緩方式」之考慮不完全造成違憲之缺失，故
原處分及原判決明顯有違反憲法保障人民工作權之意旨，依法抵觸憲法之處分應為無
效之處分。五、經查證券交易法已於八十九年七月十九日由總統令公布修正開始實行
在案。證券交易法第五十六條有關原行政處分所依據之命令，已修正為「主管機關發
現證券商之董事，監察人及受僱人，有違反本法或其他有關法令之行為，足以影響證
券業務之正常執行者，除得隨時命令該證券商停止其一年以下業務之執行或解除其職
務外，並得視其情節之輕重，對證券商處以第六十六條所定之處分。」原解除職務之
規定已修正為停止其一年以下業務之執行而非五年。且依新修正之第五十三條規定「
受五十六條及六十六條第二項解除職務之處分已由五年改為三年」，但至今再審原告
之原處分仍為五年，依法律「從新從輕」之原則「行為後法律有變更者，適用裁判時
之法律」，原處分應予廢棄另為適法之處分。綜上所述，請將原處分、一再訴願決定
及原判決均撤銷，命再審被告重為適法之處分等語。
再審被告答辯意旨略謂：一、有關再審原告所主張之再審事由－修正前行政訴訟法第
二十八條第九款（起訴狀誤為第八款）「為判決基礎之民事或刑事判決及其他裁判或
行政處分，依其後之確定判決或行政處分已變更者。」乙節：（一）查修正前行政訴
訟法第二十八條第九款所規定之再審事由「為判決基礎之民事或刑事判決及其他裁判
或行政處分，依其後之確定判決或行政處分已變更者。」係指行政法院所據以為判決
基礎之民事判決、刑事判決或行政處分，因其後之確定判決或行政處分而變更者。本
案再審原告所主張之台北地方法院八十六年三月二十八日八六偵字第五一一四號不起
訴處分書，並非判決，且該不起訴處分係在再審原告提起行政訴訟前即已確定而無從
變更，不符「為判決基礎之民事或刑事判決及其他裁判，因其後之確定判決而變更者
」之要件，且再審被告從未變更八十六年二月十九日八六台財證四第○○七七○號函
之行政處分，亦不符「為判決基礎之行政處分，依其後之行政處分已變更者」之要件
。故再審原告所主張之再審事由，與修正前行政訴訟法第二十八條第九款之規定不符
。（二）至於再審原告所指陳其行為並未違反證券交易法第一百七十四條第一項第六
款，業經台北地方法院八十六年三月二十八日八六偵字第五一一四號不起訴處分書確
定，再審被告原處分已無法律依據乙節，查該不起訴處分書僅係司法體系偵辦再審原
告涉及證券交易法第一百七十四條第一項第六款所規範之刑事責任部份所為之判斷，
而再審被告對再審原告所為行政處分之依據，除上述證券交易法之規定外，尚有投顧
管理規則第十條第四款及再審被告八十五年二月二十九日八五台財證四第○○五九五
號函說明二之規定，故再審被告之行政處分並非無法令依據；且證券交易法第一百七
十四條第一項第六款規定為「．．．依據不實之資料，作投資上之判斷．．．」，而
投顧管理規則第十條第四款為「證券投資顧問事業及其負責人或從事證券投資分析人
員，不得為虛偽、欺罔或其他足使人誤信之宣傳」，再審被告八十五年二月二十九日
八五台財證四第○○五九五號函說明二規定為「．．．於公開場所或媒體舉辦之證券
投資講習或分析活動．．．不得涉有虛偽不實之行為」，二者在構成要件上本不相同
，且行政處分與刑事責任二者對行為人具體行為之認定及對違法性、有責性等方面之
要求，亦均不相同。故再審原告認為再審被告原處分應因不起訴處分書而變更，顯係
誤解。（三）再審被告八十七年九月二十五日之答辯書所載「再審原告之行為雖未違
反證券交易法第一百七十四條第一項第六款」，其原意係表示即使再審原告之行為經
檢察官認為未違反證券交易法第一百七十四條第一項第六款「依據不實之資料，作投
資上之判斷」而予以不起訴處分，但其行為仍符合投顧管理規則第十條第四款「足使
人誤信之宣傳」，故再審被告原處分並無違法、逾越權限或濫用權力之處。再審原告
以此指稱再審被告答辯書與原行政處分自相矛盾，恐有斷章取義之虞。二、有關再審
原告所主張之再審事由－修正前行政訴訟法第二十八條第十款（起訴狀誤為第九款）
「當事人發現未經斟酌之重要證物者」乙節：（一）查行政法院六十二年判字第五七
九號判例謂：「所謂發現未經斟酌之重要證物者，係指該項證物在前訴訟程序中即已
存在，而當事人不知其存在或不能予以使用，現始發現或得使用者而言，並以如經斟
酌可受較有利益之裁判者為限。但在判決前如已主張其事由或已提出其證據者，則不
得更據以提起再審之訴。」（二）再審原告指稱再審被告及訴願機關忽略再審原告所
為之分析係以財訊快報、工商時報等之剪報為據乙節，查財訊快報、工商時報等對於
三富汽車淨值之報導，皆先說明三富汽車當時每股淨值為六點六二元，再進而假設如
已處理閒置土地且土地經鑑價後，股價可提升至十九點四元，但再審原告逕行擷取並
肯定其值，未依上述報載詳為說明假設前提及推估過程，顯有誤導之行為。此點再審
被告於判決前即已主張，再審被告於前答辯書中亦已說明並經原判決採酌，故依上述
判例意旨，不得再據以提起再審之訴。（三）又再審原告主張短期投資上市公司之合
理價格應以「市價」為準乙節，查股票之「淨值」與「市價」本不相同，故淨值與市
價完全相符不足以作為再審原告無虛偽不實之理由；且再審原告所引據之財務會計準
則公報等規定，以再審原告從事證券投資分析工作之背景而言，應係判決前再審原告
所明知而能使用之物，依上述判例意旨，亦不得再據以提起再審之訴。（四）另再審
原告指稱其當時勸誘投資人買進三富汽車股票之主要因素除報載淨值外，尚有台塑集
團亞太投資公司將併購三富汽車之利多消息乙節，查再審被告八十五年二月二十九日
(八五)台財證 (四)第○○五九五號函說明四規定「證券投資分析活動及書面文件不
得以主力外圍、集團炒作．．．作為招攬之訴求或推介特定股票之依據」，故再審原
告之主張顯無理由。三、有關再審原告所主張之再審事由「行政法院判決適用法規顯
有錯誤」乙節：（一）有關再審原告指稱再審被告對其他違反投顧管理規則之人員僅
處以「警告」之處分，有違平等原則，原判決未予更正原處分，適用法條顯有錯誤乙
節，查再審原告所舉之案例，其違規事實、違反之法令內容及處分之依據等，均與再
審原告不同，例如：１八十六年六月十三日八六台財證四第三三九四八號函對科學投
顧處以警告處分，及八十六年六月十四日八六台財證四第二七五五九號函對合祥投顧
處以警告處分，係因該二公司與投資人簽訂之委任契約未依規定記載，違反投顧管理
規則第十一條第一項規定，２八十六年五月二十日八六台財證四第○三○一八號函對
倚天投顧處以糾正處分，及八十六年十月二十八日八六台財證四第七四八九七號函對
嘉弘投顧處以糾正處分，係因該二公司研究員以化名方式從事證券投資分析活動，違
反再審被告八十五年七月二十九日八五台財證四第○二四九三號函規定，３八十七年
九月二十五日八七台財證四第○二四二七號函對良基投顧處以警告處分，係因該公司
董事長張勝男未依規定向再審被告登記為研究員便從事投資分析活動且涉及個股未來
價位研判，違反投顧管理規則第十條第四款及再審被告八十五年二月二十九日八五台
財證四第○○五九五號函說明三之規定，４八十八年七月一日八八台財證四第○二四
八八號函對天富投顧處以警告處分，係因該公司未向再審被告申報劉智賢之任職登記
，且劉智賢公開舉辦投資分析活動未明確指出研判依據而直接推薦個股，違反投顧管
理規則第十條第四款及再審被告八十五年二月二十九日八五台財證四第○○五九五號
函說明三之規定，５八十八年七月二日八八台財證四第四六二三七號函對金洋投顧處
以警告處分，係因該公司人員從事投資分析活動有保證獲利之表示，違反再審被告八
十五年二月二十九日八五台財證四第○○五九五號函說明五之規定。（二）再審原告
之違規情事與上述諸案例均不相同，故再審被告依情節處以再審原告解除職務之處分
，並無違反平等原則及比例原則之處，原判決亦無適用法規錯誤之處，再審原告之主
張顯無再審理由。綜上所述，再審原告提起再審之訴自難認為合法，請依法駁回再審
原告之訴等語。
    理  由
按對民國八十七年十月二十八日修正公布之行政訴訟法施行前已確定之裁判提起再審
之訴，其再審事由，依新法（即修正之行政訴訟法）之規定，為行政訴訟法施行法第
三條所明定。次按行政訴訟當事人對本院之判決提起再審之訴，必須具有行政訴訟法
第二百七十三條第一項、第二項所列情形之一者，始得為之。上開法條第一項第一款
（即舊行政訴訟法第二十八條第一款）規定：「適用法規顯有錯誤者」，係指原判決
所適用之法規與該案應適用之現行法規相違背或與解釋、判例有所牴觸者而言，至於
法律上見解之歧異，再審原告對之縱有爭執，要難謂為適用法規顯有錯誤，而據為再
審之理由；上開法條第一項十一款（即舊行政訴訟法第二十八條第九款）規定：「為
判決基礎之民事或刑事判決及其他裁判或行政處分，依其後之確定裁判或行政處分已
變更者」，係指原確定判決係以其他事件之民事、刑事、行政法院或軍事審判機關之
判決或行政機關之行政處分為判決基礎者，如其後各該判決或行政處分已變更，致影
響原確定判決之結果者而言，至該款之適用，不包括以檢察官之不起訴處分為判決基
礎之情形；上開法條第一項第十三款（即舊行政訴訟法第二十八條第十款）規定：「
當事人發見未經斟酌之證物或得使用該證物者。但以如經斟酌可受較有利益之裁判者
為限」，係指該項證物在前訴訟程序中即已存在，而當事人不知其存在，並以如經斟
酌可受較有利益之裁判者為限。經查再審原告所主張之「台北地方法院八十六年三月
二十八日八六年偵字第五一一四號不起訴處分書」，為台灣台北地方法院檢察署檢察
官之不起訴處分書，並非台北地方法院之「判決書」，有該不起訴處分書在卷可稽，
該不起訴處分係在再審原告提起行政訴訟前即確定，原判決並非以該不起訴處分為其
判決之基礎，其後該不起訴處分亦無變更致影響原判決結果之情形，核與行政訴訟法
第二百七十三條第一項第十一款之再審事由顯然不符。次查再審原告所主張發現未經
斟酌之重要證物，無非為八十五年七月間財訊快報、工商時報、聯合晚報、金錢時報
、經濟日報等剪報分析資料及三富汽車八十五年八月一日至三十日每日收盤價調查資
料等證物。惟查原判決以再審原告所引據之八十五年七月二日工商時報二十二版、八
十五年七月六日財訊快報第八版、八十五年七月一日財星週刊第九九四期及八十五年
七月四日聯合晚報第十八版等對於三富公司淨值之報導，各該報導皆先說明三富公司
當時每股淨值為六．六二元，再進而假設如已處理閒置土地且其土地經鑑價後，淨值
可提昇至十九．四元。但實際上該土地之鑑估價值是否合理，尚未得知，而該資產在
尚未處分亦未辦理資產重估之情形下，仍屬「未實現利益」，本身並不具客觀性，再
審原告逕自擷取並肯定其淨值為十九．四元，與前述報載尚詳為說明假設前提及推估
過程相較，顯有誤導之行為。又再審原告所稱「三富公司之市場合理價格應該有二十
九、三十九元價格」乙節，如按三富公司連年虧損之經營狀況，其帳面淨值已遠低於
其股票面額之情形而言，此種欠缺理論基礎之市價推論方式，顯不合理。且投顧公司
之研究員，係以收取報酬對投資大眾提供證券投資有關之研究分析意見或建議為業，
應更具專業性，再審原告在提供投資建議前，未詳加查證公司之財務報表及營運狀況
，恣意片斷引據報章雜誌之報導，並為誇大之宣傳，極易誤導投資大眾，再審被告以
其涉有足以使人誤信之宣傳而予以處分，洵屬有據等情，足徵上述證物業經再審原告
於前訴訟程序中提出，並非再審原告不知其存在。該證物既經原判決斟酌，自非所謂
發現未經斟酌之證物，要難據為再審之理由。又查原判決以再審原告所舉遠東證券及
高興昌，一為證券商，一為上市公司，其違規事實均與投顧公司業務人員之違規事實
不同，而合祥投顧、科學投顧、嘉弘投顧及大陽投顧等，其違規情事亦皆與本案有異
，且均發生於本案之後，不生再審原告所謂「相同事件應做相同處理」平等原則之適
用問題。又證券交易法第十八條第二項將證券投資顧問事業之管理、監督事項授權行
政院以命令定之，其內容及範圍並無違反明確性原則。而行政院據以訂頒之投顧管理
規則第十條第四款規定，禁止證券投資顧問事業及其負責人或從事證券投資分析人員
為虛偽、欺罔或其他足以使人誤信之宣傳行為，未有逾越母法授權範圍。至違反該規
定所涉之罰則另定於證券交易法第十八條之一第二項及第五十六條，再審原告指該規
定有悖於法律保留原則，殊非有據。另原處分載明再審原告八十五年八月十四日於房
金衛視有線電視台「戰勝股市」節目內容，係違反投顧管理規則第十條第四款規定，
嗣再審被告又於本院補陳再審原告所為係符合該條款規定「足以使人誤信之宣傳」之
情事，與誠實信用及信賴保護原則不相違背，至再審原告是否應負證券交易法第一百
七十四條第一項第六款所定刑責，與本件無關。加之，再審被告已於原處分中衡酌再
審原告違規情節嚴重，足以影響證券投資顧問業務之正常執行，依證券交易法第五十
六條第一項規定，命令世界投顧公司解除再審原告研究員職務，無悖於行政自我約束
及比例原則，至再審被告如何另選擇證券交易法第六十六條各款所定處分以制裁世界
投顧公司，再審原告並無置喙餘地。再審被告依規定為處分，洵屬有據，與依法行政
原則無違，亦無不法侵害原告工作權之可言等情。經核原判決所適用之法規，並無與
該案應適用之現行法規相違背或與解釋、判例有所牴觸之情形，難謂適用法規顯有錯
誤。再審原告起訴主張再審被告之處分違反平等原則、比例原則、禁止過當原則等，
另證券交易法第十八條第二項並未界定明確之授權目的、內容、範圍，違反授權明確
性原則云云，顯係對於原判決所表示之法律見解為不同之主張，再審原告對上述法律
上之見解縱有爭執，尚難據為再審之理由。再查再審原告主張證券交易法已於八十九
年七月十九日修正公布施行，該法第五十六條有關原行政處分所依據之命令，已修正
為「主管機關發現證券商之董事，監察人及受僱人，有違反本法或其他有關法令之行
為，足以影響證券業務之正常執行者，除得隨時命令該證券商停止其一年以下業務之
執行或解除其職務外，並得視其情節之輕重，對證券商處以第六十六條所定之處分。
」原解除職務之規定已修正為停止其一年以下業務之執行而非五年。且依新修正之第
五十三條規定「受五十六條及六十六條第二項解除職務之處分已由五年改為三年」，
但至今再審原告之原處分仍為五年，依法律「從新從輕」之原則，「行為後法律有變
更者，適用裁判時之法律」，原處分應予廢棄另為適法之處分云云。惟按本件再審原
告所涉違章事實係八十五年八月十四日，並經本院八十八年十月七日判決確定，自無
適用八十九年七月十九日修正公布施行之證券交易法之餘地。綜上所述，再審原告提
起本件再審之訴，並無理由，應予駁回。
據上論結，本件再審之訴為顯無理由，爰依行政訴訟法第二百七十八條第二項、第九
十八條第三項前段，判決如主文。
中    華    民    國     九十        年      六      月      十三       日
                    最 高 行 政 法 院  第 五 庭
                                審 判 長 法  官      廖  政  雄
                                         法  官      趙  永  康
                                         法  官      林  清  祥
                                         法  官      鍾  耀  光
                                         法  官      姜  仁  脩
右  正  本  證  明  與  原  本  無  異
                                         法院書記官  蘇  金  全
中    華    民    國     九十        年      六      月      十四       日


司法院資訊處製作；財團法人民間司法改革基金會備份。
